【裁判字號】    97,消債更,519
【裁判日期】    970820
【裁判案由】    更生事件
【裁判全文】
臺灣臺北地方法院民事裁定           97年度消債更字第519號
聲  請  人
即債務人    甲○○
                        7樓
代  理  人  胡峰賓律師
上列聲請人與相對人即債權人華南商業銀行股份有限公司、國泰
世華商業銀行股份有限公司、兆豐國際商業銀行股份有限公司、
美商花旗銀行股份有限公司、渣打國際商業銀行股份有限公司、
聯邦商業銀行股份有限公司、台新國際商業銀行股份有限公司、
大眾商業銀行股份有限公司、日盛國際商業銀行股份有限公司、
安泰商業銀行股份有限公司、永豐信用卡股份有限公司、中國信
託商業銀行股份有限公司、台灣美國運通國際股份有限公司、華
泰商業銀行股份有限公司間, 聲請消費者債務清理之更生事件，
本院裁定如下：
    主  文
聲請駁回。
聲請程序費用新台幣壹仟元由聲請人負擔。
    理  由
一、按聲請更生或清算不合程式或不備其他要件者，法院應以裁
    定駁回之，但其情形可以補正者，法院應定期間先命補正；
    債務人對於金融機構因消費借貸、自用住宅借款、信用卡或
    現金卡契約而負債務，在聲請更生或清算前，應提出債權人
    清冊，以書面向最大債權金融機構請求協商債務清償方案並
    表明共同協商之意旨；自債務人提出協商請求之翌日起逾30
    日不開始協商，或自開始協商之翌日起逾90日協商不成立，
    債務人得逕向法院聲請更生或清算，消費者債務清理條例（
    下稱消債條例）第8條、第151條第1項、第153條分別定有明
    文。
二、本件聲請意旨略以：聲請人有不能清償債務之情事，且無擔
    保或無優先權之債務總額未逾新臺幣12,000,000元，復未經
    法院裁定開始清算程序或宣告破產，並於民國（下同）97年
    6月12日依消債條例第151條第1項與消債條例施行細則第43
    條第1項規定，提出債權人清冊及債務清償方案，向最大債
    權銀行台新國際商業銀行（下稱台新銀行）函請前置協商，
    其後並經多次電話聯絡，惟台新銀行均以程序事項刻意刁難
    ，以致逾30日仍未達協商結果，爰依消債條例第153條規定
    ，逕行聲請更生。
三、經查：
  (一)消債條例第151條第1項所定之前置協商程序，揆其立法意旨
    係認債務人對於金融機構因消費借貸、自用住宅借款、信用
    卡或現金卡契約所負債務，其法律關係較為單純明確，金融
    機構並已訂有債務協商機制，如能協商成立，債務人即不須
    依消債條例聲請更生或清算，可相當疏減法院負擔，有效分
    配司法資源，並使債務人得自主解決其債務，爰就此部分採
    行協商前置主義。再者，中華民國銀行商業同業公會為辦理
    消債條例第151條第1項所定之前置協商程序，乃制訂「金融
    機構辦理消費者債務清理條例前置協商作業準則」，依該準
    則之規定，債務人於向最大債權銀行申請協商時，應提出銀
    行公會訂頒之前置協商申請書、債務人身分證正反面影本、
    債權人清冊、財產及收支狀況說明書等文件，而上開文件屬
    達成協商所必要審核之文件，又較債務人向法院聲請更生或
    清算時所應提出及檢附之文件簡便，故債務人應無提出之困
    難性；且協商前置之立法意旨在疏減法院負擔，而責由最大
    債權銀行介入以求當事人間得自主解決債務，於適當範圍令
    債務人配合提出相關文件，以減輕最大債權銀行依法律授權
    調取債務人資料之麻煩，尚無違衡平原則。故銀行公會所訂
    上開應檢附之文件，對於促成協商方案之形成有其必要，為
    債務人請求前置協商之法定程式及義務，若未具備，尚難認
    為債務人已依法申請債務協商，否則放任債務人空以申請前
    置協商卻不配合提出相關必要文件，導致協商不成立後，再
    藉此為由聲請更生，勢當無法貫徹消債條例第151條第1項之
    立法意旨，達到促使雙方協商債務清償方案、有效分配司法
    資源、節省當事人勞費等立法目的。
  (二)查本件聲請人以存證信函向台新銀行申請前置協商，有存證
    信函在卷可稽, 要無疑義; 依該存證信函之所載，聲請人僅
    提出債權人清冊及債務清償方案為申請協商之文件，並未提
    出銀行公會訂頒之前揭制式前置協商申請書及其他促進協商
    成立所需之文件，台新銀行於收受前開聲請協商後, 已通知
    聲請人補正相關文件並寄發空白資料供聲請人填載，然聲請
    人未予回覆，台新銀行乃以補件未果暫以退件處理，並告知
    聲請人得於文件備齊後再重新進行協商之申請等情，業經本
    院函詢台新銀行查明屬實,有台新銀行97年8月11日台新債協
    97法更字第30166號函附卷可考。是聲請人向台新銀行請求
    進行前置協商程序未備齊所需文件，致逾期無法開始進行協
    商，係聲請人未履行法定程式、踐行協商義務所致，應堪認
    定。
四、據上論結，本件聲請人雖於更生之聲請前請求與台新銀行進
    行前置協商，然其未依台新銀行之補正通知提出前置協商申
    請所需之必要文件，難謂符合消債條例第151條第1項已聲請
    協商之要件，自亦無消債條例第153條所定債務人提出協商
    請求之翌日起逾30日不開始協商之情事，且上開欠缺要件又
    屬無從補正之事項，參之首揭說明，自應駁回更生之聲請，
    爰裁定如主文。
中    華    民    國    97    年    8     月    20    日
                  民事第五庭    法  官  周祖民
以上正本係照原本作成
如不服本裁定，應於送達後10日內向本院提出抗告狀，並繳納抗
告費新台幣1,000元
中    華    民    國    97    年    8     月    20    日
                                書記官  王文心


司法院資訊處製作；財團法人民間司法改革基金會備份。
